【裁判字號】    89,判,471
【裁判日期】    890224
【裁判案由】    虛報進口貨物
【裁判全文】
行  政  法  院  判  決                            八十九年度判字第四七一號
    原      告  金洋有限公司
    代  表  人  甲○○
    被      告  財政部高雄關稅局
右當事人間因虛報進口貨物事件，原告不服財政部中華民國八十八年一月五日台財訴
第000000000號再訴願決定，提起行政訴訟。本院判決如左︰
    主  文
原告之訴駁回。
    事  實
緣原告於民國八十五年十二月十六日委由太洋報關有限公司向被告報運自德國漢堡進
口丹麥產製冰櫃乙批（進口報單：第ＢＥ＼八五＼Ｙ九七三＼八一○九號），原申報
完稅價格計新台幣（下同）二九一、九一六元，經被告以先放後核方式放行。嗣據財
政部關稅總局驗估處查證結果：本案來貨報關時所繳驗之發票金額CFR DEM 180/UNT;
10/UNT 與系案開狀銀行之進口開狀結匯證實書及存檔發票所載金額CFR DEM 370/UNT
;57.22/UNT不符，原告顯有虛報進口貨物價值，繳驗不實發票，逃漏進口稅款之情事
。案經被告依查價結果，改估系案貨物完稅價格為六一二、○三二元，並依據海關緝
私條例第三十七條第一項及同條例第四十四條規定，科處原告所漏開稅額二倍之罰鍰
計二七、二七○元，，另依貨物稅條例第三十二條第十款之規定，科處所漏貨物稅額
五倍之罰鍰二○六、八○○元。原告不服，聲明異議，未准變更，提起訴願，旋遭駁
回。訴經財政部再訴願決定：「訴願決定及原處分關於違反海關緝私條例科處罰鍰部
分均撤銷，由原處分機關另為處分。其餘再訴願駁回。」案經被告就撤銷部分重核結
果，改按實體上審理，認原告異議無理由，予以駁回。原告仍不服，提起訴願、再訴
願，亦均遭駁回，遂提起本訴。茲摘兩造訴辯意旨於次：
原告起訴意旨略謂︰一、原告並非繳驗及偽造系案發票之行為人，自非應受行政處罰
之對象。(一)進口報單繁雜難填，非專業人員莫辨，故原告過去進口報關事宜，全委由
太洋報關有限公司代辦，並未自行處理，被告有案可稽。(二)本案進口報關，由原告在
報關委託書蓋章，授權太洋報關有限公司代理報關。一切進口報單，全由該公司作成
並送被告報關，原告未曾過目，（亦看不懂其內容）此請詳閱該報單即明。(三)事實上
，原告交由太洋報關有限公司辦理報關之INVOICE 正本，迨至八十五年十一月間，經
關稅總局驗估處通知發現有低報價值之疑，原告始知報關公司玩弄花樣，然往該報關
公司質詢時，竟置不理。原告向來安分守法，乃將上述發票正本提供驗估處陳貴堂審
核驗估，足證原告絕無低報進口貨價之故意。(四)關於本案報關，太洋報關有限公司向
原告收費總數為八三、一八七元，與應納關稅相當，原告未予細察，現一一詳閱，始
發現其中分散記載之費用多不實在，故原告未發覺其低報關稅，此有財政部高雄關稅
局八十六年六月十二日高普出字第一三三八號函影本乙份可稽。(五)太洋報關有限公
司（負責人；吳蔡淑娥）另於八十五年八月五日代理原告進口冰櫃乙批（報單號碼：
ＢＣ／八五／Ｖ六七七／○○三五），經查，該批貨物係以Ｃ２方式通關，屬應審免
驗貨物，無須支付驗貨車資、聯檢處車資及驗貨工資，惟太洋報關有限公司竟於收費
明細表（NO.00000000 ）中列有上述費用項目。(六)太洋報關有限公司利用其代理原告
辦理貨物進口報關手續之機會及專業之手法，偽（變）造發票，向被告虛報交易價格
，藉以逃漏進口稅款，再將所漏稅款虛（浮）列在該公司之收費明細表，並持向原告
收取費用（含進口稅款），遂其中飽稅款以入私囊之目的，原告一直被蒙在鼓裡，直
迄本案發生，遭移送裁罰，成為太洋報關有限公司上下其手之代罪羔羊後，始發覺上
情。(七)至於該報關公司附於進口報單之INVOICE 如何變造，原告不得而知。其中蓋有
原告及負責人兩顆印章，經查係該報關公司對原告會計蔡雅玲騙稱報關書類需用印章
，由蔡雅玲交該公司蓋用，當時蔡雅玲忙於業務，未發現發票影本不實。(八)再者，若
原告有意低報漏稅，理應於提供銀行之預估發票即行變造，始能形成一體。然原告自
始即交付真實預估發票予銀行辦理有關事宜，絕無非份企圖，足以證明。(九)以上各節
全屬實情，敬請一一詳查，必可水落石出，還原告清白。至刑事責任誰屬，現由被告
移送司法機關偵審中，經原告詳述案情後，承辦檢察官必將追查真正歸驗偽造不實發
票之行為人，原告並無職員牽涉在內。二、原決定復以原告以進口貿易為業對於報關
人之選任及其業務執行之監督應盡相當之注意義務，以避免違反法令規定，矧原告目
前涉繳驗偽造發票逃漏稅款案另有多起，辯稱係報關人所為且不知情，顯係卸責飾詞
，殊不足採信，亦顯見其對於報關人之選任及業務之執行疏於注意監督，縱非故意亦
屬重大過失，揆諸司法院釋字第二七五號解釋意旨，應予以論處云云。惟查：太洋報
關有限公司為依公司法規定，經政府主管機關核准設立登記之法人，而原告之所以選
任其為報關代理人，無非信賴政府機關之審查監督功能，其選任行為應無過失，自應
受保護，又報關行之業務乃屬專業，非一般黎民百姓所能預加察注，是原告於不知情
下，對於報關人之蓄意不法行為，實難加以注意，復無從注意，惟原決定不察，率將
行政機關監督報關人不力之責任一概推卸予原告，並誤解司法院釋字二七五號解釋意
旨，作為原告應受處分之之認定，難昭折服。三、綜上所陳，原處分及決定均未查明
事實，顯有疏失，爰祈詳予審酌，俯賜判決撤銷再訴願決定、訴願決定及原處分，用
符法制而保原告之合法權益等語。
被告答辯意旨略謂︰一、原告報關時所檢附之發票與關稅總局驗估處函送開狀銀行查
復之信用狀及存檔發票影本之金額不符，，顯有繳驗偽造發票，逃漏進口稅款之情事
。縱原告於關稅總局驗估查核時予以配合，惟並非屬進行調查前主動陳報，尚無財政
部八十四年五月二十三日台財關第八四○二一一七三八號函規定之適用，自不能因而
卸免罰責。復查依進口通關實務，報關公司受進口商之委任，依進口商提供之發票、
裝箱單等進口必備文件內容製作進口報單，其對於進口貨物名稱、價值．．．等之記
載，應悉以進口商提供之進口文件資料為依據。本案報關時所檢附之報關文件發票、
貨價申報書等均蓋有原告及負責人之大、小章兩枚，發票上並載明「茲謹證明上事項
及數目均確實無訛」、「發票內容絕無偽造、變造或其他虛偽不法情事，否則依法接
受處罰。」字樣，從而，發票如有偽造，原告即應負繳驗偽造發票、虛報貨價、偷漏
稅款之罰責。又原告目前及案情相同之偽造發票案件達四十三筆，所辯係報關公司
所為，其不知情及無低報進口貨價之故意，殊不足採。另按原告以進口貿易為業，對
於報關人之選任及其業務執行之監督，應盡相當之注意義務，以避免違反法令規定。
是以，依原告所稱，亦顯見其對於報關人之選任及其委任業務之執行疏於注意監督，
顯有過失，揆諸司法院釋字第二七五號解釋意旨，即應依法處罰。二、按一般會計收
支實務，除了總帳之外，尚應列明細分類帳，並詳列各項費用支出，由公司會計人員
逐一審核，始作支出憑證。又依進口通關實務，海關核發之進口貨物各項稅款繳納證
，併列印有各項稅款名稱及金額，納稅義務人持憑向代收稅款銀行繳納後，其收據聯
均應交由納稅義務人收執，作為納稅憑證。本案實際應納進口稅費計為一一一、六八
五元，核與報關行之收費總數不相當，原告何以未發現實際繳納稅款金額與應納稅款
不合，並向海關主動陳報。三、開狀銀行之存檔發票係由國外供應商提供，又是否虛
報應以報單所申報及所附發票所列價格，是否為實際交易價格為認定依據，本案繳驗
偽造發票為原告所不爭，即屬虛報。四、按刑事罰與行政罰之性質不同，構成要件有
別。本案原告繳驗偽造發票，為不爭之事實，其違反海關緝私條例規定，自應受罰。
五、查原告以進口貿易為業，對於報關人之選任及其委任業務之執行，自應盡相當之
注意義務，此與政府機關對於報關人之審查監督無。本案原告繳驗偽造不實發票，
虛報進口貨物價格，偷漏稅款，事證明確，應予論罰。其起訴理由均無可採，敬請判
決駁回原告之訴等語。
    理  由
按「報運貨物進口而有左列情事之一者，得情節輕重，處以所漏進口稅額二倍至五
倍之罰鍰，或沒入或併沒入其貨物：一．．．三繳驗偽造、變造或不實之發票或憑證
。」、「有違反本條例情事者，除依本條例有關規定處罰外，仍應追徵其所漏或沖退
之稅款。」分別為海關緝私條例第三十七條第一項第三款、第四十四條前段所明定。
本件原告於八十五年十二月十六日委由太洋報關有限公司向被告報運自德國漢堡進口
丹麥產製冰櫃乙批，原申報完稅價格二九一、九一六元，經被告以先放後核方式放行
。嗣據財政部關稅總局驗估處查證結果：本案來貨報關時所繳驗之發票金額CFR  DEM
180 /UNT.10\UNT與系案開狀銀行之進口開狀結匯證實書及存檔發票所載金額CFR DEM
370/UNT, 57.22/UNT不符，此有該處八十六年五月二十六日總驗緝三(二)字第八六一○
一○八號函及繳驗之發票、信用狀及存檔發票等資料附原處分機關可稽，是原告顯
有虛報貨物價值，繳驗不實發票，偷漏關稅之違法行為，事實明確，被告據以科處所
漏進口稅額二倍之罰鍰二七、二七○元，原告不服，主張本案進口貨物之報關全係太
洋報關行代辦，原告未曾過目，該報關行向原告收費總數為八三、一八七元，與應納
關稅相當。又原告於知悉報關行玩弄花樣後，已將發票正本提供關稅總局驗估處關員
驗估，足證原告並無低報之故意云云，聲明異議，被告以本案應納稅款總數計一一一
、六八五元，與所稱報關行之收費總數並不相當，又原告以進口貿易為業，對於報關
人之選任及其業務執行之監督，應盡相當之注意義務，以避免違反法令規定。矧原告
目前及繳驗偽造發票逃漏稅款案件另有多起，辯稱對偽造發票一事不知情，顯係卸
責飾詞，殊不足採信。即令所稱屬實，亦顯見其對於報關人之選任及業務之執行疏於
注意監督，縱非故意亦屬重大過失，揆之司法院釋字第二七五號解釋意旨，即應依法
處罰。另原告於報關時所檢附之發票與財政部關稅總局驗估處函送開狀銀行查復之進
口開狀結匯證書與存檔發票影本之金額不符，原申報價格為CFR DEM 16,400.00 ，而
真正交易價格為CFR DEM 35,900.00 ，顯有繳驗偽造不實發票，逃漏進口稅款之情事
，符合海關緝私條例追徵及處罰之要件，自應依法追徵及處罰。雖原告於關稅總局驗
估處查核時予以配合，惟並非屬進行調查前主動陳報，尚無財政部八十四年五月二十
三日台財關第八四○二一一七三八號函規定之適用，自不能因而卸免罰責等由，乃未
准變更。訴經財政部關稅總局及財政部一再訴願決定，除持與原處分相同論見外，並
以依進口通關實務，報關公司受進口商之委任，依進口商提供之發票、裝箱單等進口
必備文件內容製作進口報單，其對於進口貨物名稱、價值．．．等之記載，應悉以進
口商提供之進口文件資料為依據。本案報關時所檢附之報關文件發票、貨價申報書等
均蓋有原告公司及負責人之印章兩枚，發票上並載明「茲謹證明上事項及數目均係確
實無訛」、「發票內容絕無偽造、變造或其他虛偽不法情事，否則依法接受處罰。」
字樣，因此發票如有偽造，原告即應負繳驗偽造發票、虛報貨價，偷漏稅款之罰責。
且原告已自承報關時所檢附之發票係屬偽造，雖辯稱並非繳驗及偽造系爭發票之行為
人，且自始並不知情云云，然如係「報關公司玩弄花樣」，原告何以同意於發票及貨
價申報書上簽章，並由受委任之報關公司提出報關，且前後案達數十餘案。又按一
般會計收支實務，除了總帳之外，尚應列明細分類帳，並詳列各項費用支出，由公司
會計人員逐一審核，始作為支出憑證。又依進口通關實務，海關核發之進口貨物各項
稅款繳納證，併列印有各項稅款名稱及金額，納稅義務人持憑向代收稅款銀行繳納後
，其收據聯均應交由納稅義務人收執，作為納稅憑證。本案應納稅款計為一一一、六
八五元，與報關行之收費總數並不相當，原告何以未發現實際繳納稅款金額與應納稅
款不合，並向海關主動陳報。另查信用狀乃外匯銀行應進口商之委託而開發之一種付
款保證文件，而開狀銀行之存檔發票係由國外供應商直接提供，辯稱：「．．．有意
低報漏稅之言，應當於提供銀行開狀時之預估發票即行變造，始能形成一體．．．」
乙節，核與國際貿易實務不符，核不足採。又查誠實申報係每一納稅義務人應盡之義
務，原告以進口貿易為業，對於報關人之選任及其業務執行之監督，應盡相當之注意
義務，以避免違反法令規定。矧原告以相同手法及繳驗偽造發票逃漏稅款案件達四
十多筆，其辯稱係報關人所為，且不知情，顯係事後卸責飾詞，殊不足採，又其對於
報關人之選任及業務之執行疏於注意監督，顯有過失，依法自應論處等由，遂駁回其
訴願、再訴願。揆諸首揭規定，均無違誤。至原告起訴主張其報關業務係全權委託太
洋行報關有限公司辦理，並已提供真實發票，絕無低報進口貨價之故意，又報關公司
向原告收費總數為八三、一八七元，與應納關稅相當，因未予詳察，故未發覺其低報
關稅。至於該報關公司附於進口報單之INVOICE 如何變造，原告不得而知。其中蓋有
原告及負責人兩顆印章，係該報關公司對原告會計蔡雅玲騙稱報關書類需用印章，由
蔡雅玲交該公司蓋用，當時蔡雅玲忙於業務未發現發票影本不實。若原告有意低報漏
稅之言，應當於提供銀行之發票INVOICE 即行變造，始能形成一體，然原告自始即提
供真實之預估發票予銀行辦理有關事宜，絕無非份企圖。且本案刑事責任誰屬，現由
被告移送司法機關偵查中，原告並無職員牽涉在內。又報關行為依公司法規定，經政
府主管機關核准設立登記之法人，原告選任其為報關代理人，無非信賴政府機關之審
查監督功能，其選任行為應無過失，自應受保護云云。查本案原告報關時所檢附之發
票與關稅總局驗估處函送開狀銀行查復之進口開狀結匯證實書及存檔發票影本之金額
不符，原申報價格計為二九一、九一六元，而真正交易價格計為六一二、○三二元，
顯有繳驗不實發票，符合首揭法條所定，自應依法處罰。至原告雖於關稅總局驗估處
查核時予以配合，惟並非屬進行調查前主動陳報，尚無財政部八十四年五月二十三日
台財關第八四○二一一七三八號函規定之適用。且事後之配合查核，並不能否定其偽
造發票、逃漏稅款之事實，自不能因而卸免罰責。又雖原告極力聲稱偽造發票乙事係
報關公司所為，指係報關公司向其會計蔡雅玲騙得印章蓋用，而蔡雅玲忙於業務未發
現發票影本不實。惟查原告目前涉及案情相同之偽造發票案件達四十三筆，所稱係報
關公司所為，其不知情及無低報進口貨價之故意，殊不足採。再者，原告應納之稅費
計一一一、六八五元，而其付報關公司收費總數為八三、一八七元，原告以貿易為業
，對進口貨物當於進口前即已查明應繳稅費，以利計算成本，其對實際應繳稅費理當
知之甚詳。茲實際應繳稅費與報關行收費總數並非相當，聲稱不知情，殊無可信。至
於報關公司之虛列費用項目，僅為報關行對原告是否超收費用之問題，殊不得將之作
為原告無繳驗不實發票之故意或過失之佐證。又按開狀銀行之存檔發票係由國外供應
商提供，原告稱「原告公司自始即交付真實之預估發票予銀行辦理有關事宜」，與國
際貿易實務不符。況是否虛報應以報單及所申報及附發票所列價格，是否為實際交易
價格為認定依據，本案繳驗不實發票，即屬虛報。再按刑事罰與行政罰之目的、性質
及構成要件不同，兩者調查取證之方向亦有別，刑事責任及行政罰責任之有無，並非
全然一致。本案發票價格不實，為不爭之事實，原告違反首揭規定，自應受罰。末查
原告以進口貿易為業，對於報關人之選任及其委任業務之執行，自應盡相當之注意義
務，其疏於注意監督，自不得諉卸其違章責任。此與政府機關對於報關人之審查監督
無涉，尚無信賴政府審查監督應受保護之問題。綜上，原告起訴意旨難謂有理，應予
駁回。
據上論結，本件原告之訴為無理由，爰依行政訴訟法第二十六條後段，判決如主文。
中    華    民    國     八十九      年      二      月     二十四      日
                    行 政 法 院 第 一 庭
                                審 判 長 評  事      黃  綠  星
                                         評  事      藍  獻  林
                                         評  事      黃  璽  君
                                         評  事      廖  宏  明
                                         評  事      鄭  忠  仁
右  正  本  證  明  與  原  本  無  異
                                         法院書記官  邱  彰  德
中    華    民    國     八十九      年      二      月     二十四      日


司法院資訊處製作；財團法人民間司法改革基金會備份。
